臺北高等行政法院判決
　　　　　　　　　　　　　　　　　　 94年度簡字第00499號
原　　　告　甲○○○○○○○○.
被　　　告　財政部臺灣省北區國稅局
代　表　人　許虞哲（局長）住同上
送達代收人　乙○○
上列當事人間因所得稅法事件，原告不服財政部中華民國94年4
月18日台財訴字第09300647410號訴願決定，提起行政訴訟。本
院判決如下：
    主  文
原告之訴駁回。
訴訟費用由原告負擔。
    事  實
一、事實概要：
    緣原告於92年度給付納稅義務人謝林阿葉未達起扣點之租金
    所得計新台幣（以下同）240,000元，原告未依所得稅法第
    89條第3項規定，於次年1月底前申報免扣繳憑單，案經被告
    機關所屬桃園縣分局查獲，移經被告機關審理，以原告未依
    限申報免扣繳憑單，違章事證明確，依行為時所得稅法第11
    1條第2項及罰金罰鍰提高標準條例規定，處罰鍰7,500元。
    原告不服，主張其於報稅時，曾請鄉公所人員輔導申報，應
    免予處罰云云，申請復查，未獲變更，乃提起訴願，遭決定
    駁回，遂提起本件行政訴訟。
二、兩造聲明：
　　(一)原告聲明求為判決：訴願決定、原處分均撤銷。
　　(二)被告聲明求為判決：1.駁回原告之訴。
                        2.訴訟費用由原告負擔。
三、兩造之爭點：被告機關依所得稅法第111條第2項及罰金罰鍰
                提高標準條例規定，處原告罰鍰7,500元，是
                否適法？
　　(一)原告主張之理由：
      1.行政機關人員就其執行職務事項應具專業，就原告所填
        之扣繳憑單內容與承租人不符，當時之稅務人員應予指
        正，則原告尚可於期限內申報。
      2.連國稅局人員都自承需要宣導，可證該法條一般人民周
        知，不可歸責於原告。
　　(二)被告主張之理由：
      1.按「公私機關、團體、學校、事業或執行業務者每年所
        給付依前條規定應扣繳稅款之所得，及第14條第1項第
        10類之其他所得，因未達起扣點，或因不屬本法規定之
        扣繳範圍，而未經扣繳稅款者，應於每年1月底前，將
        受領人姓名、住址、國民身分證統一編號及全年給付金
        額等，依規定格式，列單申報主管稽徵機關；並應於2
        月10日前，將免扣繳憑單填發納稅義務人。」「私人團
        體或事業，違反第89條第3項之規定，未依限填報或未
        據實申報或未依限填發免扣繳憑單者，處該團體或事業
        1,500元之罰鍰，並通知限期補報或填發。」為所得稅
        法第89條第3項及第111條第2項中段所規定。次按「稅
        法所定罰金罰鍰，業經行政院依『戡亂時期罰金罰鍰提
        高標準條例』（即現行罰金罰鍰提高標準條例）第1條
        前段及第3條規定，予以提高倍數，並自72年9月1日起
        施行…所得稅法…第111條之罰鍰數額…提高為5倍。」
        為財政部72年9月23日台財稅第36749號函所明釋。又「
        人民違反法律上之義務而應受行政罰之行為，法律無特
        別規定時，雖不以出於故意為必要，仍須以過失為其責
        任條件。但應受行政罰之行為，僅須違反禁止規定或作
        為義務，而不以發生損害或危險為其要件者，推定為有
        過失，於行為人不能舉證證明自己無過失時，即應受處
        罰。」為司法院大法官會議議決釋字第275號所解釋。
      2.原告本年度給付租金240,000元，雖未達起扣點，未於
        次年1月底前申報免扣繳憑單，經被告通知後始於期限
        內補報，被告依行為時所得稅法111條第2項及罰金罰鍰
        提高標準條例規定，處罰鍰7,500元。原告主張報稅時
        曾請鄉公所人員輔導申報，應免予處罰云云，查原告本
        年度給付租金，未依限申報免扣繳憑單，有各類所得扣
        繳暨免扣繳憑單申報書及承諾書可稽，違章事證明確，
        原告不能舉證證明無過失，依前揭司法院大法官解釋自
        應受處罰，原處罰鍰7,500元並無違誤，請予維持。
    理  由
一、本件被告處原告罰鍰新臺幣7,500元，罰鍰數額在20萬元以
    下（司法院曾依行政訴訟法第219條第2項之規定，將行政訴
    訟法第229條第1項之簡易案件金額提高為20萬元，並自93年
    1 月1日起施行），係屬行政訴訟法第229條第1項第2款規定
    之涉訟事件，應依簡易訴訟程序進行之，先予明。
二、按「公私機關、團體、學校、事業或執行業務者每年所給付
    依前條規定應扣繳稅款之所得，及第14條第1項第10類之其
    他所得，因未達起扣點，或因不屬本法規定之扣繳範圍，而
    未經扣繳稅款者，應於每年1月底前，將受領人姓名、住址
    、國民身分證統一編號及全年給付金額等，依規定格式，列
    單申報主管稽徵機關；並應於2月10日前，將免扣繳憑單填
    發納稅義務人。」、「…私人團體或事業，違反第89條第3
    項之規定，未依限填報或未據實申報或未依限填發免扣繳憑
    單者，處該團體或事業1,500元之罰鍰，並通知限期補報或
    填發；逾期不補報或填發者，應按所給付之金額處該團體或
    事業5%之罰鍰。但最低不得少於3,000元。」分別為行為時
    所得稅法第89條第3項及第111條第2項所明定。復按「所得
    稅法第104條至第107條、第111條之罰鍰數額，均提高為5倍
    ，並自72年9月1日起施行。」經行政院依勘亂時期罰金罰鍰
    提高標準條例（該法律名稱已於80年5月6日修正為「罰金罰
    鍰提高標準條例」）第1條前段及第3條規定，於72年8月27
    日以台72規字第15821號令發布提高在案。
三、查原告於92年間給付訴外人謝林阿葉租金240,000元，雖未
    達起扣點，惟未於次年1月底前依規定申報免扣繳憑單，經
    被告通知後始於期限內補報，有卷附之各類所得資料申報書
    及承諾書附原處分卷可稽，是被告依上揭行為時所得稅法第
    111條第2項、罰金罰鍰提高標準條例之規定，處原告7,500
    元之罰鍰，洵屬有據。原告雖主張報稅時曾請鄉公所人員輔
    導申報，應免予處罰云云；惟按「人民違反法律上之義務而
    應受行政罰之行為，法律無特別規定時，雖不以出於故意為
    必要，仍須以過失為其責任條件。但應受行政罰之行為，僅
    須違反禁止規定或作為義務，而不以發生損害或危險為其要
    件者，推定為有過失，於行為人不能舉證證明自己無過失時
    ，即應受處罰。」司法院釋字第275號解釋甚明。查系爭免
    扣繳所得憑單，既未依上揭所得稅法第89條第3項規定於次
    年（即93年）1月底前申報，已如前述，原告未依限申報，
    亦未能舉證證明其行為無過失，自仍應受罰。原告上揭主張
    ，亦非可採。
四、綜上所述，原告起訴論旨，並非可採；被告依行為時所得稅
    法第111條第2項、罰金罰鍰提高標準條例之規定，處原告
    7,500元之罰鍰，並無違誤，訴願決定予以維持，亦無不合
    ；原告訴請撤銷，為無理由，應予駁回。又本件係適用簡易
    訴訟程序，爰不經言詞辯論逕為判決。
據上論結，本件原告之訴為無理由，爰依行政訴訟法第233條第1
項、第98條第3項前段，判決如主文。
中　　華　　民　　國　　94　　年　　12　　月　　5 　　日
                    第六庭法　官　許瑞助
上為正本係照原本作成。
本件以訴訟事件所涉及之法律見解具有原則性者為限，始得於本
判決送達後20日內向本院提出上訴狀並表明上訴理由，如已於本
判決宣示後送達前提起上訴者，應於判決送達後20日內補具上訴
理由（均按他造人數附繕本），且經最高行政法院許可後方得上
訴。
中　　華　　民　　國　　94　　年　　12　　月　　5 　　日
                          書記官  吳芳靜
